臺灣屏東地方法院刑事判決　　　　　　 100年度訴字第1262號
公　訴　人　臺灣屏東地方法院檢察署檢察官
被　　　告　鄭明進
上列被告因違反毒品危害防制條例案件，經檢察官提起公訴（10
0 年度毒偵字第1827號），嗣被告就被訴事實為有罪之陳述，經
本院告知簡式審判程序之旨，並聽取當事人之意見後，由本院合
議庭裁定改由受命法官獨任進行簡式審判程序，判決如下：
    主  文
鄭明進施用第一級毒品，累犯，處有期徒刑壹年。
    事  實
一、鄭明進前於民國93年間，因施用毒品案件，經本院以93年度
    毒聲字第197 號裁定送觀察、勒戒後，認無繼續施用毒品之
    傾向，於93年4 月13日執行完畢出所，並經臺灣屏東地方法
    院檢察署檢察官於93年4 月14日以93年度毒偵字第592 號為
    不起訴處分確定；復於前開觀察、勒戒執行完畢釋放後5 年
    內之95年間，因施用毒品案件，經本院以95年度訴字第551
    號判決有期徒刑8 月、5 月，應執行有期徒刑1 年確定。另
    於97年間，因施用毒品案件，經本院以97年度訴字第1307號
    判決有期徒刑10月確定；又於98年間，因竊盜案件，經本院
    以97年度易字第1108號判決有期徒刑10月確定，上開2 罪接
    續執行，於99年5 月25日縮短刑期假釋付保護管束出監，於
    99年9 月15日保護管束期滿未經撤銷視為執行完畢。詎鄭明
    進猶不思戒除毒癮惡習，明知海洛因係毒品危害防制條例第
    2 條第2 項第1 款所定之第一級毒品，不得非法施用、持有
    ，竟於前揭有期徒刑執行完畢後5 年內之100 年7 月5 日下
    午6 時25分許為警採尿時起回溯96小時內之某時（不含公權
    力拘束期間），基於施用第一級毒品海洛因之犯意，在不詳
    地點，以將海洛因摻水置於針筒內注射之方式，施用第一級
    毒品海洛因1 次。嗣於100 年7 月5 日下午6 時許，在其位
    於屏東縣長治鄉○○村○○○街19號之住處內，因另案為警
    拘提，復經得同意於同日下午6 時25分許為警採尿送驗，結
    果確呈海洛因進入人體代謝後之後嗎啡陽性反應，而悉上情
    。
二、案經屏東縣政府警察局屏東分局報告臺灣屏東地方法院檢察
    署檢察官偵查起訴。
    理  由
一、按除被告所犯為死刑、無期徒刑、最輕本刑為3 年以上有期
    徒刑之罪或高等法院管轄第一審案件者外，於第一次審判期
    日前之準備程序進行中，被告先就被訴事實為有罪之陳述時
    ，審判長得告知被告簡式審判程序之旨，並聽取當事人、代
    理人、辯護人及輔佐人之意見後，裁定進行簡式審判程序，
    刑事訴訟法第273 條之1 第1 項定有明文。經核本件被告鄭
    明進所犯係死刑、無期徒刑、最輕本刑為3 年以上有期徒刑
    以外之罪，其於準備程序中就被訴事實為有罪之陳述，經法
    官告知簡式審判程序之旨，並聽取公訴人、被告之意見後，
    本院爰依首揭規定，合議裁定由受命法官獨任進行簡式審判
    程序。是本案之證據調查，依同法第273 條之2 規定，不受
    同法第159 條第1 項、第161 條之2 、第161 條之3 、第16
    3 條之1 ，及第164 條至170 條所規定證據能力認定及調查
    方式之限制，合先敘明。
二、上開犯罪事實，業據被告於警詢及本院準備程序、審理中均
    坦承不諱，且被告於100 年7 月5 日經警採尿送驗結果，確
    呈海洛因進入人體代謝分解後之嗎啡陽性反應乙節，有正修
    科技大學超微量研究科技中心於100 年7 月21日所出具報告
    編號R00-0000-000號尿液檢驗報告、屏東縣政府警察局屏東
    分局毒品案件涉嫌人尿液採證編號姓名對照表、被告採證同
    意書（見警卷第5 至7 頁）及照片2 張（見警卷第9 頁）等
    在卷足憑，堪認被告上開任意性自白，確與事實相符。是本
    件事證明確，被告犯行洵堪認定。
三、按依92年7 月9 日修正公布、93年1 月9 日施行之毒品危害
    防制條例第20條、第23條第2 項規定：犯該條例第10條之罪
    者，檢察官應聲請法院裁定，令被告入勒戒處所觀察、勒戒
    ，其期間不得逾2 月；觀察、勒戒後，依據勒戒處所之陳報
    ，認受觀察、勒戒人有繼續施用毒品傾向者，檢察官應聲請
    法院裁定令入戒治處所強制戒治，其期間為6 個月以上，至
    無繼續強制戒治之必要為止，但最長不得逾1 年；依前項規
    定為觀察、勒戒或強制戒治執行完畢釋放後，5 年後再犯同
    條例第10條之罪者，適用前開觀察、勒戒或強制戒治之規定
    ；觀察、勒戒或強制戒治執行完畢釋放後，5 年內再犯同條
    例第10條之罪者，檢察官應依法追訴。是上開規定已將施用
    毒品者之刑事處遇程序，區分為「初犯」、「5 年內再犯」
    及「5 年後再犯」，依其立法理由，認「初犯」經觀察、勒
    戒或強制戒治後，應為不起訴處分；經觀察、勒戒或強制戒
    治執行完畢釋放後，「5 年內再犯」者，因其再犯率甚高，
    原實施之觀察、勒戒及強制戒治既已無法收其實效，爰依法
    追訴；至經觀察、勒戒或強制戒治執行完畢釋放後，「5 年
    後再犯」者，前所實施之觀察、勒戒或強制戒治已足以遮斷
    其施用毒品之毒癮，為期自新及協助其斷除毒癮，仍適用與
    「初犯」相同之規定，先經觀察、勒戒或強制戒治之程序。
    故依修正後之規定，僅限於「初犯」及「5 年後再犯」2 種
    情形，始應先經觀察、勒戒或強制戒治程序；倘被告於5年
    內已再犯，經依法追訴處罰，縱其第3 次（或第3 次以上）
    再度施用毒品之時間，在初犯經觀察、勒戒或強制戒治執行
    完畢釋放5 年以後，仍不合於「5 年後再犯」之規定，且因
    已曾於「5 年內再犯」，顯見其再犯率甚高，原實施觀察、
    勒戒或強制戒治，已無法收其實效，即應依該條例第10條處
    罰（最高法院95年5 月9 日95年度第7 次刑事庭會議決議意
    旨參照）。查本件被告前曾受如事實欄所述之觀察、勒戒處
    分，於93年4 月13日執行完畢出所，並經臺灣屏東地方法院
    檢察署檢察官於93年4 月14日以93年度毒偵字第592 號為不
    起訴處分確定；復於前開觀察、勒戒執行完畢釋放後5 年內
    之95年間，因施用毒品案件，經本院以95年度訴字第551 號
    判決有期徒刑8 月、5 月，應執行有期徒刑1 年確定等情，
    有臺灣高等法院被告前案紀錄表在卷可稽，足見被告於初犯
    經觀察、勒戒執行完畢後5 年內，已更犯施用毒品案件，並
    經起訴判刑，揆諸上開最高法院決議要旨，縱其本次所犯施
    用毒品案件距初犯經觀察、勒戒及強制戒治程序執行完畢已
    逾5 年，仍無再經觀察、勒戒或強制戒治之必要，應由本院
    依法論罪科刑。
四、再按海洛因依其成癮性、濫用性及對社會危害性之程度，已
    列為毒品危害防制條例第2 條第2 項第1 款所規定之第一級
    毒品，禁止非法持有及施用；是核被告所為，係犯毒品危害
    防制條例第10條第1 項之施用第一級毒品罪。被告施用前持
    有海洛因之低度行為，為施用之高度行為所吸收，不另論罪
    。再被告曾受如事實欄所載之罪刑執行完畢，有臺灣高等法
    院被告前案紀錄表可稽，其於有期徒刑執行完畢後5 年內，
    故意再犯本件有期徒刑以上之罪，為累犯，應依刑法第47條
    第1 項規定加重其刑。茲審酌被告前經觀察、勒戒之處遇措
    施後，猶未能深切體認毒品危害己身之鉅，及早謀求脫離毒
    害之道，反而於出所後伺機再犯，顯見其戒除毒癮之意志不
    堅，迄未能記取教訓，復參酌其所犯施用毒品行為係戕害自
    己身心健康，尚未嚴重破壞社會秩序、侵害他人權益，其犯
    罪後始終坦承犯行，堪認有悔意，及其學歷為國中畢業，原
    以擔任工人為業，家中尚有父親須照護之家庭狀況（此業據
    被告供陳在卷，見本院卷第60頁）等一切情狀，量處如主文
    所示之刑。
據上論斷，應依刑事訴訟法第273 條之1 第1 項、第299 條第1
項前段，毒品危害防制條例第10條第1 項，刑法第11條前段、第
47條第1 項，判決如主文。
本案經檢察官王光傑到庭執行職務。
中    華    民    國   100    年    12    月    20    日
                  刑事第三庭    法  官  薛侑倫
以上正本證明與原本無異。
如不服本判決應於收受判決後10日內向本院提出上訴書狀，並應
敘述具體理由；其未敘述上訴理由者，應於上訴期間屆滿後20日
內向本院補提理由書（均須按他造當事人之人數附繕本）「切勿
逕送上級法院」。
中    華    民    國   100    年    12    月    21    日
                                書記官  張語恬
附錄本件論罪科刑法條：
毒品危害防制條例第10條
施用第一級毒品者，處 6 月以上 5 年以下有期徒刑。
施用第二級毒品者，處 3 年以下有期徒刑。